【裁判字號】    99,再易,26
【裁判日期】    990414
【裁判案由】    遷讓房屋
【裁判全文】
臺灣高等法院民事裁定                  99年度再易字第26號
再審原告    乙○○
再審被告    甲○○
上列當事人間，因遷讓房屋事件，再審原告對於中華民國96年12
月31日本院96年度上易字第 713號第二審確定判決，提起再審之
訴，本院裁定如下：
    主  文
再審之訴駁回。
再審訴訟費用由再審原告負擔。
    理  由
一、按：「再審之訴，應於三十日之不變期間內提起。前項期間
    ，自判決確定時起算，判決於送達前確定者，自送達時起算
    ；其再審之理由發生或知悉在後者，均自知悉時起算。」、
    「判決，於上訴期間屆滿時確定。不得上訴之判決，於宣示
    時確定；不宣示者，於公告時確定。」民事訴訟法第 500條
    第1項、第2項前段、第398條第1項前段、第 2項分別定有明
    文。
二、再審原告起訴主張：再審被告於臺灣桃園地方法院 (以下稱
    原法院 )起訴請求再審原告遷讓桃園縣大溪鎮南興里22鄰西
    尾84號房屋及基地(以下稱系爭房地)，歷經原法院95年度訴
    字第1533號、本院96年度上易字第713號民事判決(以下稱原
    確定判決 )再審原告敗訴確定；惟查原確定判決基礎之證物
    ，係偽造者，業經原法院96年度簡上字第 490號刑事判決明
    確認定「…(三)再審原告係因向系爭房屋所有權人甘建中買受
    系爭房屋之法律關係，而自85年間起使用系爭房屋，…是系
    爭房屋縱轉由桃園榮民服務處管理，再審原告仍屬有權占有
    系爭房屋之合法占有人，…」在案，有原法院96年度簡上字
    第490號刑事判決為憑，依民事訴訟法第496條第1項第9款之
    規定，提起本件再審之訴，求為(一)原確定判決廢棄。(二)再審
    被告在第一審之訴駁回之判決。
三、查原確定判決係於96年12月31日確定 (不得上訴之判決，於
    宣示時確定。)；再審原告係於97年4月17日收受原法院96年
    度簡上字第490號刑事判決(參見本院97年度再易字第51號卷
    第2頁)，依再審原告主張原確定判決基礎之證物係偽造者，
    再審原告即於97年4月17日已知悉，依民事訴訟法第500條第
    1項之規定，至遲應於97年5月18日 (5月17日為星期日)提起
    本件再審之訴，惟再審原告竟遲至99年 2月10日始提起本件
    再審之訴，已逾越30日之法定不變期間。再審原告提起本件
    再審之訴顯不合法。
四、至於再審原告主張其於97年 4月28日提起再審之訴，未逾30
    日之法定期間，有原法院97年度再易字第51號裁定為憑；經
    查再審原告於 97年4月28日係以原確定判決有民事訴訟法第
    496條第1項第13款所規定「當事人發現未經斟酌之證物或得
    使用該證物者。」之再審事由，提起再審之訴，業經本院97
    年度再易字第51號判決駁回，並於程序部分已敘明再審原告
    於97年 4月28日所提起再審之訴並未逾30日之不變期間；惟
    查再審原告嗣後於98年12月 9日另以原確定判決具有民事訴
    訟法第496條第1項第9款、第13款、第497條及第 498條之再
    審事由提起再審之訴，及於99年 2月10日提起本件再審之訴
    ，與再審原告於97年 4月28日所提起再審之訴，為不同之訴
    訟，有無逾越法定不變期間，係就各個訴訟個別審核；再審
    原告於98年12月9日、及99年2月10日分別所提起之再審之訴
    ，距97年 4月17日知悉，均已逾30日之法定不變期間，本院
    以98年度再易字第 149號裁定駁回，自無違誤；再審原告以
    97年4月28日所提起再審之訴，主張認其於98年12月9日所提
    起再審之訴未逾30日之法定不變期間，顯有誤會，而無足採
    ，應予敘明。
五、據上論結，本件再審原告之訴為不合法，爰依民事訴訟法第
    502條第1項、第95條、第78條之規定，裁定如主文。
中    華    民    國    99    年     4    月    14    日
                    民事第五庭
                        審判長法  官  李錦美
                              法  官  鍾任賜
                              法  官  陳博享
正本係照原本作成。
不得抗告。
中    華    民    國    99    年    4     月    15    日
                              書記官  鄭靜如

司法院資訊處製作；財團法人民間司法改革基金會備份。
